最高法院刑事判決　　　　　　　　　 110年度台上字第5336號
上　訴　人　蔡佳銓


選任辯護人　張藝騰律師
上列上訴人因妨害性自主案件，不服臺灣高等法院臺中分院中華
民國110年3月31日第二審判決（110 年度侵上訴字第15號，起訴
案號：臺灣臺中地方檢察署108 年度偵緝字第1622號），提起上
訴，本院判決如下：
    主  文
上訴駁回。
    理  由
一、按刑事訴訟法第377 條規定，上訴於第三審法院，非以判決
    違背法令為理由，不得為之。是提起第三審上訴，應以原判
    決違背法令為理由，係屬法定要件。如果上訴理由書狀並未
    依據卷內訴訟資料，具體指摘原判決不適用何種法則或如何
    適用不當，或所指摘原判決違法情事，顯與法律規定得為第
    三審上訴理由之違法情形，不相適合時，均應認其上訴為違
    背法律上之程式，予以駁回。本件原審審理結果，認定上訴
    人蔡佳銓有原判決犯罪事實欄（下稱事實欄）所載之犯行明
    確，因而維持第一審論處上訴人犯刑法第221條第1項之強制
    性交罪刑之判決，駁回其在第二審之上訴。已詳述其所憑證
    據及認定之理由，俱有卷存證據資料可資覆按，從形式上觀
    察，並無足以影響判決結果之違法情形存在。
二、上訴意旨略以：
(一)衡情強制性交過程中，倘有抵抗之情，則身體易有抓傷、擦
    傷、瘀傷、挫傷，身上衣物易有撕毀、破損。被害人代號AB
    000-A108096 （真實姓名詳卷，下稱甲女）指訴其遭上訴人
    拉扯、甩到床上，上訴人並以手、肩膀壓制其激烈抵抗等語
    ，惟稽之光田醫療社團法人光田綜合醫院受理疑似性侵害事
    件驗傷診斷書（下稱驗傷診斷證明書）、第一審勘驗筆錄所
    載，甲女除陰部6 點鐘位置有小瘀青點外，身體無明顯外傷
    ，所穿衣物亦無遭撕毀痕跡。且甲女身高與上訴人相仿，體
    型則較上訴人豐腴，客觀上上訴人應無將甲女甩到床上，並
    以身體壓制之可能。再參之甲女證稱其欲假藉倒水、脫褲子
    等時間趁隙逃跑等語，卻又稱其有向上訴人表示不要，卻被
    拉扯進房間、甩到床上等情。形同一邊表示順從，假藉倒水
    、要求脫褲子等機會趁隙逃離，卻又一邊積極抵抗、掙扎，
    所供情節顯與常情有違。由上足見甲女之指訴與客觀事實不
    符，並有重大瑕疵可指。本件並無客觀證據足以補強甲女所
    稱遭上訴人壓制乙節為真實，原判決竟採取甲女有瑕疵之指
    訴，其採證認事悖離事實，並違反經驗法則及論理法則。
(二)甲女於案發時有咬上訴人之舌頭、嘴唇，倒水給上訴人喝，
    及要求上訴人脫褲子等親密行為，致上訴人主觀上認知雙方
    有性交之合意。且從性行為結束後，甲女之行動未受控制、
    可自由使用手機等情，益見上訴人並無強制性交之犯意。原
    判決就上訴人主觀上究有無強制性交之犯意，並未詳查，有
    應調查而未調查之違法，對於上訴人所辯合意性交乙節，理
    由內亦未說明何以不可採，並有理由不備之違法。
三、惟查：
(一)證據的取捨、證明力的判斷與事實的認定，俱屬事實審法院
    自由裁量判斷之職權，此項職權行使，倘不違背客觀存在之
    經驗法則或論理法則，即無違法可言，觀諸刑事訴訟法第15
    5條第1項規定甚明，自無由當事人任憑己意，指摘為違法，
    而執為上訴第三審合法理由的餘地。法院認定事實，並不悉
    以直接證據為必要，其綜合各項調查所得的直接、間接證據
    ，本於合理的推論而為判斷，要非法所不許。單一證人之供
    述證據，固須以補強證據證明其確與事實相符，然所謂之補
    強證據，並非以證明犯罪構成要件之全部事實為必要，倘其
    得以佐證供述所見所聞之犯罪非虛構，能予保障所供述事實
    之真實性，即已充分。又得據以佐證者，雖非直接可以推斷
    該被告之實行犯罪，但以此項證據與證人之指認供述綜合判
    斷，如足以認定犯罪事實者，仍不得謂其非補強證據。而透
    過「被害人陳述」以外之證據，倘可得證明被害人聲稱被害
    事件時之言行舉止、情緒表現、心理狀態或處理反應等情景
    者（間接事實），因係獨立於被害陳述之證據方法暨資料，
    屬具補強證據適格之情況證據，自可藉其與待證事實有蓋然
    性之常態關聯，資為被害人遭遇（直接事實）致生影響之推
    理素材，此並非傳聞自被害人所陳述之重複或累積，當容許
    由法院透過調查程序，勾稽被害陳述相互印證，進而產生事
    實認定之補充心證。
(二)本件原判決認定上訴人確有其事實欄所載之強制性交犯行，
    主要係依憑：上訴人之部分供述、甲女於偵訊及第一審之指
    訴、證人即甲女友人代號AB000-A108096A（真實姓名詳卷，
    下稱乙女）之第一審證述、內政部警政署刑事警察局鑑定書
    、驗傷診斷證明書、甲女與乙女間之LINE對話紀錄、上訴人
    與甲女間之Messenger 對話紀錄、第一審及原審勘驗筆錄、
    案發地點大樓監視器（地下室及電梯）錄影畫面截圖等證據
    資料，相互勾稽資為認定。
  1.其理由並載敘：⑴依甲女之偵訊及第一審證述，可知甲女係
    因地下停車場悶熱，始跟著上訴人上樓，甲女拒絕與上訴人
    一同進房間後，上訴人強行將甲女拉至房間內、甩至床上並
    強吻，甲女咬上訴人之嘴唇、舌頭，又以幫上訴人倒水、要
    求上訴人脫下褲子等，乃為伺機逃離房間之舉，然均遭上訴
    人拉回，上訴人又不顧甲女「我不要、求求你」及腳踢表示
    拒絕之意，強行以肩膀、雙手壓制甲女身體，而以手指及性
    器官插入甲女之性器官。甲女所供並無重大歧異。⑵依證人
    乙女之證述，可知甲女於案發前曾提過對上訴人反感，上訴
    人於案發當日不斷傳送簡訊邀約甲女外出，案發後甲女傳訊
    息告知遭上訴人強迫為性行為，及案發後甲女出現焦慮不安
    、沒安全感之心理反應，與甲女指述之情節互核相符，並有
    如原判決附表（下稱附表）所載甲女與乙女間之LINE對話紀
    錄可證，足資作為甲女上開證述之補強證據。⑶就上訴人及
    其原審辯護人所為略如上訴意旨之辯解如何均不足採，並依
    憑卷內證據資料，逐一指駁：①觀諸上訴人與甲女之Messen
    ger 對話，上訴人不斷傳送訊息予甲女表達好感、想要見面
    之意，甲女則傳送「關你屁事」、「對小屁孩的亂槍打鳥沒
    興趣」、「已經打擾我了」、「（妳很反感是嗎？）是」、
    「再這樣子我就直接封鎖了」、「你不要那麼無聊好嗎」等
    訊息，足認案發當日甲女已明確表達拒絕、反感之意。堪認
    甲女稱其於案發時有向上訴人表示不願發生性行為等語，並
    非虛妄。②甲女因遭上訴人強拉至房間，並甩至床上、強吻
    ，為伺機逃離房間，始有咬上訴人之嘴唇、舌頭，及幫上訴
    人倒水、要求上訴人先脫下褲子等言行，難認甲女有性交合
    意。甲女證述上訴人並未動手毆打甲女，則甲女其他身體部
    位無受傷痕跡，亦不違背經驗法則。又上訴人將甲女拉至臥
    室房間內、甩至床上等強制行為，非必然留下明顯痕跡或衣
    物破損之結果。且甲女身形雖較上訴人豐腴，然上訴人身高
    高於甲女，且為成年男性、年齡較輕，則甲女證稱遭上訴人
    強拉而無法掙脫等情，實無違於論理法則。③上訴人不顧甲
    女口頭拒絕、逃至房外等言語及動作之反抗，憑藉自己力氣
    大於甲女，而以身體壓制甲女使其無法反抗，其所採取之手
    段顯已違反甲女意願，復已達強暴程度，而壓制甲女之性自
    主決定權至明等旨（見原判決第4至18頁）。
  2.卷查，觀之上訴人與甲女間之Messenger 對話紀錄、甲女與
    乙女間之LINE對話紀錄，可知甲女於案發前甫對於上訴人諸
    般示好之舉，一再傳達拒絕、反感之訊息，甲女在發生性交
    行為後，復即在案發地點以LINE傳送「我很怕他知道我找救
    兵後會不會怎樣」等語，向乙女求救，依乙女之證詞並可知
    甲女案發後呈現焦慮不安之異常心理狀態。此等關於甲女心
    理狀態之情況證據，與甲女所述如何遭上訴人強制性交乙情
    ，乃獨立之證據方法及資料，且其存在時點、內容與案發時
    間、情節相互密接、前後呼應，足認與被害人陳述其被害事
    實之待證事實具有關聯性，自可資為判斷被害人遭遇（直接
    事實）之推理素材。原審調查審理結果，因認乙女之證詞、
    上訴人與甲女間之Messenger對話紀錄、甲女與乙女間之LIN
    E 對話紀錄，均足執為佐證甲女上開指訴為真實之補強證據
    ，且堪認上訴人不顧甲女反抗而壓制甲女，已屬違反甲女性
    自主意願之強暴手段。其所為論斷說明，符合證據法則及論
    理法則，亦無調查未盡、判決理由不備之違誤可指。上訴意
    旨（一）猶執陳詞，或稱甲女指訴悖離常情而有重大瑕疵，
    或指甲女供述欠缺補強證據，上訴意旨（二）指甲女咬上訴
    人嘴唇等所為致上訴人認為雙方為合意性交，並指摘原審採
    證認事違反證據法則，並有調查未盡及理由不備之違法各云
    云，或係棄置原審已明白論述之事項不顧，或係就同一證據
    ，任憑己見而持與原審相異之評價，泛指為違法，或係曲解
    割裂甲女整體供述之真意，任意為有利於自己辯解之主張，
    而再為事實上之爭執，均難認是合法之上訴第三審理由。
四、以上及其餘上訴意旨，或置原判決已明白論斷之事項於不顧
    ，就屬原審採證認事職權之適法行使，任憑己意，異持評價
    ，妄指違法，且猶執陳詞，而再為事實上之爭議，均不能認
    為適法之第三審上訴理由。應認其上訴違背法律上之程式，
    予以駁回。
據上論結，應依刑事訴訟法第395條前段，判決如主文。
中    華    民    國   110    年    10    月    21    日
                  刑事第二庭審判長法  官  林  勤  純  
                                  法  官  王  梅  英  
                                  法  官  莊  松  泉  
                                  法  官  李  釱  任  
                                  法  官  吳  秋  宏  
本件正本證明與原本無異
                                  書記官
中    華    民    國   110    年    10    月    26    日